臺灣臺北地方法院民事判決　　　　　　　96年度訴字第5990號
原　　　告　春福農牧事業股份有限公司
法定代理人　丁○○
訴訟代理人　甲○○
　　　　　　蕭元亮律師
被　　　告　台灣電力股份有限公司
法定代理人　乙○○
訴訟代理人　丙○○
　　　　　　廖學忠律師
上列當事人間請求履行債務事件，本院於民國九十六年十二月十
一日言詞辯論終結，判決如下：
    主  文
被告應給付原告新台幣貳佰玖拾貳萬柒仟元，及自民國九十六年
七月十日起至清償日止，按年息百分之五計算之利息。
訴訟費用由被告負擔。
本判決於原告以新台幣玖拾捌萬元為被告供擔保後，得假執行，
但被告如以新台幣貳佰玖拾貳萬柒仟元為原告預供擔保後，得免
為假執行。
    事實及理由
一、原告起訴主張：
  (一)原告之前手即訴外人林亞保於民國（下同）74年間經台灣省
    政府礦務局許可設定立達金礦之礦權，並核發台濟採字第50
    06號採礦執照，林亞保復於86年經台灣省政府礦務局核可，
    將採礦權之權利及義務移轉予訴外人金昌發開發有限公司（
    下稱金昌發公司），並經核發台濟採字第5258號採礦執照在
    案。而金昌發公司於開採金礦期間，因被告和平工程處為碧
    海水力發電工程而將立達金礦區之部分採礦區劃為禁採區，
    雙方遂於88年7月29日協議由被告補償金昌發公司共新台幣
    （下同）350.5萬元，上開協議經被告和平工程處報請被告
    總公司權責單位核定後生效，金昌發公司並於88年12月8日
    領取第一期補償費57.8萬元。而被告第二期之補償費經金昌
    發公司數度請求給付，被告均置之不理，嗣金昌發公司於92
    年12月30日經行政院經濟部許可，將本件採礦權之權利義務
    移轉予原告，故原屬金昌發公司對台電公司上開之第二期補
    償費之權利已由金昌發公司以債權讓與之方式讓與原告，原
    告前已具函通知被告本件債權讓與之事實，並請求給付上開
    第二期補償費，惟被告均推託不理，爰依補償協議及債權讓
    與之法律關係，請求被告如數給付，並聲明：(1)被告應給付
    原告292萬7,000元，及自起訴狀繕本送達翌日起至清償日止
    ，按年息百分之五計算之利息。(2)願供擔保請准宣告假執行
    。
  (二)對被告抗辯所為之陳述：
    (1)依金昌發公司與被告簽立之「和平溪碧海水力發電工程劃
      定禁採區之補償協調第三次會議（金昌發公司部分）紀錄
      」內容載明「金昌發公司同意依工研院於「和平溪碧海水
      力發電工程劃定禁採區之補償協調第二次會議（金昌發公
      司部分）」中提出之建議補償金額（新台幣參佰伍拾點伍
      萬元）接受補償。」，又依金昌發公司之負責人即證人鄭
      萬金證稱：「（問：第二次會議結論說取得批註開採土石
      許可才可補償，是否如此？）當時我有意見且金額不同意
      。我要的是礦區的補償，跟土石托註是兩回事」「（問：
      第3次會議結論為何？）金額上的結論，沒有再提到是否
      批註許可，那次會議只討論金額」，足認本件金昌發公司
      與被告間就補償費之給付並未約定須取得採取土石許可批
      註始得核發，故原告之前手金昌發公司與被告係參酌工研
      院之估算之金額達成補償協議，並未附有任何條件。且本
      件補償費性質乃在補償礦業權人無法在禁採區內採礦之損
      害，並非再補償礦業權人無法採取土石之損害，故金昌發
      公司與被告僅在協議補償之金額總額，而非在其他條件履
      行後始可領取補償費總額。
    (2)縱認金昌發公司與被告間有約定取得採取土石批註許可始
      得請領剩餘補償費，則原告亦已取得採取土石批註許可，
      原告自應依約給付剩餘之補償費292萬7,000元。
二、被告則以下列等語資為抗辯：
  (一)被告所屬和平施工處與金昌發公司於88年6月14日召開「和
    平溪碧海水力發電工程劃定禁採區之第二次補償協調會議」
    ，雙方達成結論為: 「擬補償金額達成初步協議後，需俟
    和平施工處報請台電總公司核定後，始能據以發放; 繼續
    生產預期利益需俟金昌發公司取得批註開採土石許可後，始
    可補償。因據該公司表示可望於短期內取得許可，故俟該公
    司取得許可後，再一次辦理補償費發放」。上述88年6月14
    日協調會後，金昌發公司反悔而不同意前述之初步協議，故
    該次協議因而失效。雙方另於88年7月27日再次召開第三次
    協調會，會中協議之事項為: 「金昌發公司同意依工研院
    於「和平溪碧海水力發電工程劃定禁採區之補償協調第二次
    會議」中提出之建議補償金額350.5萬元接受補償」。因第
    二期補償費之計算，係依據工研究能資所調查評估報告內載
    ：該第二類補償費係包括因禁採使礦權者（即原告）確受到
    影響，及礦方提出之費用，未能檢附證明文件，但事實上一
    般認為可能，並以估算年限20年計算預期利益損失，是以第
    三次補償協調會之協議，原告仍須提出被劃定為禁採區之礦
    區取得批註開採土石許可證明，被告始能核付第二類補償費
    292.7萬元。
  (二)又依據工研院能資所估算禁採區自88年起至108年的預期利
    益總計約292.7萬元，惟原告實際上獲准採取土石之有效期
    間自95年7月31日起至95年10月7日止，又延至99年10月7日
    止，與工研院能資所估算之基礎大不相同，故原告以之請求
    被告給付20年預期利益之損失，亦無理由。
  (三)並聲明：(1)原告之訴駁回。(2)如受不利之判決，願供擔保請
    准宣告免為假執行。
三、不爭執事項：
  (一)訴外人金昌發公司所取得之經濟部台濟採字第5258號採礦執
    照之採礦區，經被告和平施工處因碧海水力發電工程而將部
    分區域劃定為禁採區。
  (二)被告於88年6月14日與金昌發公司召開補償協調第二次會議
    ，結論為：「... 繼續生產預期利益需俟金昌發公司取得
    批註開採土石許可後，始可補償。因據該公司表示可望於短
    期內取得許可，故俟該公司取得許可後，再一次辦理補償費
    發放。」（見本院卷第49頁）。
  (三)嗣金昌發公司再於88年7月29日與被告召開第三次補償協調
    會，結論為：「金昌發公司同意依工研院能資所於「和平溪
    碧海水力發電工程劃定禁採區之補償協調第二次會議（金昌
    發公司部分）」中提出之建議補償金額350.5萬元接受補償
    （見本院卷第57頁）。金昌發公司並於88年12月8日領取第
    一期補償費57.8萬元。
  (四)金昌發公司於92年12月30日經行政院經濟部許可，將本件採
    礦權之權利義務移轉予原告（見本院卷第12頁）。
  (五)原告於95年7月31日取得開採土石批註許可，期間自95年7月
    31 日起至95年10月7日止，並於95年12月20日延長至99年10
    月7日止。
四、得心證理由：
    本院依民事訴訟法第270條之1規定整理並協議兩造簡化爭點
    為：(一)兩造補償協議是否以「應取得開採土石批註許可」為
    停止條件？(二)若是，原告可請求之金額是否受其所取得之「
    土石批註許可年限」之限制？（見本院卷第96頁背面），茲
    分述如下：
  (一)兩造補償協議是否以「應取得開採土石批註許可」為停止條
    件？
    查證人即金昌發公司負責人鄭萬金雖證稱：「（第二次會議
    結論說取得批註開採土石許可才可補償，是否如此？）當時
    我有意見且金額不同意，我要的是礦區的補償，跟土石批註
    是兩回事」、「（第三次會議結論為何？）金額上的結論，
    沒有再提到是否批註許可，那次會議只討論到金額」（見本
    院卷第90頁背面），然金昌發公司將本件債權讓與給原告，
    與本件有利害關係，是其證詞有偏頗之虞，尚難憑信。再者
    ，被告與訴外人金昌發公司於88年6月14日召開補償協調第
    二次會議，依該次會議記錄記載：「六、主持人報告：(一)經
    過上次會議協調，雙方除就擬補償項目達成初步共識，並請
    工研院針對金昌發公司於會中所提意見，檢討原評估擬補償
    金額，經該院審慎檢討後已提出，請詳予報告。(二)希望今天
    能依工研院所提擬補償金額達成初步協議」，「十、主持人
    結論：(二)繼續生產預期利益需俟金昌發公司取得批註開採土
    石許可後始可補償，因據該公司表示可望於短期內取得許可
    ，故俟該公司取得許可後再一次辦理補償費發放」（見本院
    卷第48至49頁），金昌發公司既表示短期內即可取得土石批
    註許可，足見金昌發公司對於應取得土石開採批註許可一事
    ，並無反對意見，且被告與金昌發公司88年7月29日補償協
    調第三次會議紀錄記載：「六、主持人報告：(一)有關金昌發
    公司部分之補償協調，於八十八年六月十四日第二次協調會
    議時，金昌發公司已同意依工研院能資所評估之金額接受補
    償，惟事後該公司又反悔，使本人深表遺憾。惟本公司仍請
    工研院針對該公司上有意見部分（繼續生產預期利益）重新
    評估」，「七、工研院能資所報告重新評估結果：(一)為應台
    電公司要求重新評估金昌發公司以非包採（自營）方式採礦
    之繼續生產預期利益，曾請金昌發辜司提出計劃書，該公司
    先後提出自擬之未來營運計劃構想及提送礦務局之礦業變更
    開採計劃書。(二)經本所再赴礦區現場勘查並仔細研讀該兩項
    計劃結果，認為以該公司現有採礦場面積、洗選場面積及洗
    選設備等條件，與該公司所提兩項計劃所需具備條件上有差
    距，無法進行評估，理由詳會場分發書面資料。(三)建議仍依
    本所於第二次協調會議中提出之建議補償金額辦理補償。」
    （見本院卷第57頁），益證金昌發公司僅係就補償金額有爭
    執，對於應取得土石批註許可始得發放補償費之條件，並無
    意見，故補償協調第三次會議結論雖僅記載「經意見交換並
    充分討論結果，金昌發公司同意依工研院能資所於『和平溪
    碧海水力發電工程劃定禁採區之補償協調第二次會議（金昌
    發公司部分）』中提出之建議補償金額（新台幣參佰伍拾點
    伍萬元接受補償，並當場簽訂初步協議紀錄如附件」（見本
    院卷第57頁），仍應認金昌發公司與被告協議補償，須以金
    昌發公司取得「土石批註許可」為停止條件。
  (二)若是，原告可請求之金額是否受其所取得之「土石批註許可
    年限」之限制？
    依工研院能資所調查評估報告所提計算表，其中第二類及本
    件爭執之繼續生產預期利益補償費，已記載「假設礦方可取
    得批註開採土石許可，年產砂石量以10萬立方公尺計。詳附
    註5」（見本院院第58頁），而附註5記載：「5.根據礦方提
    供的資料，砂石價格以包採方式，每立方公尺30元，扣除固
    定成本及變動成本費用，每立方公尺淨利潤為5.5元。先期
    投資攤提完成後，則每立方公尺淨利潤為6.7元，每年淨利
    潤為30.2萬元。依現值法將未來預期利潤折成現值，假設每
    年的淨利潤不變，折線率以8%計，估算年限20年（假設礦權
    可順利展延，租地可順利取得），則禁採區自88年起至108
    年的預期利益總計為292.7萬元」（見本院卷第53頁），故
    被告主張原告所請求之預期利益損失係以20年為計算基礎等
    語，應屬有據。然被告與金昌發之討論過程中，僅約定「金
    昌發公司取得批註開採土石許可後，再一次辦理補償費發放
    」（見本院卷第49頁），並未限制「金昌發公司取得土石批
    註許可年限需為20年」，故被告請工研院能資所評估之預期
    利益損失雖以20年計算，然其與金昌發公司協調時既未將之
    列為請求補償之條件，自不得主張原告請求補償之費用應按
    取得土石開採批註許可之年限計算。
五、從而，原告依債權讓與及補償協議，請求被告給付292萬7,0
    00元，及自起訴狀繕本送達翌日起即96年7月10日起至清償
    日止，按年息百分之5計算之利息，為有理由，應予准許。
六、本件事證已臻明確，兩造其餘之攻擊、防禦方法，核與判決
    結果不生影響，爰毋庸一一論述，併此敘明。
七、兩造陳明願供擔保，聲請宣告假執行或免為假執行，經核均
    無不合，爰分別酌定相當之擔保金額宣告之。
八、據上論結，本件原告之訴為有理由，並依民事訴訟法第78條
    、第390條第2項、第392條第2項，判決如主文。
中　　華　　民　　國　　96　　年　　12　　月　　31　　日
                  民事第五庭    法　官　蔡如琪
以上正本，係照原本作成。
如對本判決上訴，須於判決送達後20日內向本院提出上訴狀
中　　華　　民　　國　　96　　年　　12　　月　　31　　日
                                書記官　林孔華
